【裁判字號】    97,台抗,394
【裁判日期】    970529
【裁判案由】    違反毒品危害防制條例聲明異議
【裁判全文】
最高法院刑事裁定              九十七年度台抗字第三九四號
抗  告  人  甲○○
上列抗告人因違反毒品危害防制條例案件，對於檢察官執行之指
揮聲明異議，不服台灣高等法院台南分院中華民國九十七年三月
三十一日裁定（九十七年度聲字第五四四號），提起抗告，本院
裁定如下：
    主  文
抗告駁回。
    理  由
本件原裁定以：罰金、罰鍰、沒收、沒入、追徵、追繳及抵償之
裁判，應依檢察官之命令執行之。前條裁判之執行，準用執行民
事裁判之規定。又查封時，應酌留債務人及其共同生活之親屬二
個月間生活所必需之食物、燃料及金錢。刑事訴訟法第四百七十
條第一項前段、第四百七十一條、強制執行法第五十二條第一項
分別定有明文。惟檢察官執行抵償犯罪所得時，尚非不得依職權
審酌受刑人之家庭狀況、身份地位、日常所需而決定其酌留之數
額。查抗告人甲○○因違反毒品危害防制條例案件，前經該院九
十五年度上重更(四)字第二五○號刑事判決處有期徒刑十三年，褫
奪公權十年。第一級毒品海洛因（磚）七十二塊（計淨重二萬六
千二百三十六‧八公克）沒收併銷燬之；扣案之樹頭一顆、運費
明細表一紙及行動電話二具（廠牌ＮＯＫＩＡ、門號00000
00000號；廠牌ＭＯＴＯＲＯＬＡ、門號00000000
00號）及毒品海洛因外包裝七十二個（包裝袋計重二千五百十
二‧三八公克）均沒收；未扣案之販賣及運輸第一級毒品所得美
金四十三萬七千元沒收之，如全部或一部不能沒收時，以其財產
抵償之。並經本院九十五年度台上字第六○五一號判決，駁回抗
告人之上訴而確定，有台灣高等法院被告前案紀錄表在卷可查。
本件執行檢察官依前述確定判決，對抗告人追徵犯罪所得美金四
十三萬七千元，而函請台灣台南監獄提撥抗告人之勞作金及保管
金，以抵償上開犯罪所得沒收部分，並分別於九十六年六月六日
扣取保管金六千五百三十元（新台幣，以下同，餘額三百七十六
元）、九十六年十月二十二日扣取保管金五百九十五元及勞作金
九百三十五元（餘額二百七十八元）、九十七年三月二十四日扣
取保管金二千元及勞作金一千二百三十元（餘額六百六十三元）
等，有卷附台灣台南監獄金錢保管分戶卡可稽。審酌抗告人在監
執行，日常三餐已有獄方供應，其餘所需不過餐具、生活日常用
品等，所需金額不多，本件經檢察官執行後，於勞作金、保管金
分戶帳戶中之餘額，足敷抗告人日常生活所需，並不致於因此陷
於窘境。故抗告人指稱：執行檢察官將其保管金及勞作金全數金
額，用於抵償犯罪所得，未酌留生活所必需之費用云云，顯非真
實，不足採信。至抗告人另指稱：以規定每日購買生活必需品不
逾二百元計算，則保管金在每月六千元（每年七萬二千元）額度
內，係用以維持生活所必需云云。然維持受刑人生活所必需，係
指維持其最低生活，在客觀上不可缺少者而言。監所限制受刑人
每日花費不逾二百元，此乃可花費額度上限，尚非謂維持生活所
必需之額度。故而受刑人之保管金及勞作金，於維持生活所必需
以外尚有所餘，自無不許強制執行之理，是抗告人執此謂檢察官
執行方法不當，聲明異議，非有理由，因而予以裁定駁回，經核
於法洵無違誤。抗告意旨，任憑己見，指摘原裁定不當，為無理
由，應予駁回。
據上論結，應依刑事訴訟法第四百十二條，裁定如主文。
中    華    民    國  九十七  年    五    月  二十九  日
                      最高法院刑事第十二庭
                          審判長法官  石  木  欽
                                法官  陳  世  淙
                                法官  洪  佳  濱
                                法官  林  俊  益
                                法官  林  茂  雄
      本件正本證明與原本無異
                                      書  記  官
中    華    民    國  九十七  年    六    月    九    日
                                                      Ｖ


司法院資訊處製作；財團法人民間司法改革基金會備份。
